臺灣臺中地方法院刑事判決　　　　　　　　　　　　　　九十三年度訴字第一０號
　　公　訴　人　臺灣臺中地方法院檢察署檢察官
　　被　　　告　乙○○
　　選任辯護人　陳鴻謀律師
　　被　　　告　己○○
　　指定辯護人　本院公設辯護人　戊○○
右列被告等因違反貪污治罪條例等案件，經檢察官提起公訴（九十二年度偵字第九八
五五號、第一三０七九號），本院判決如左：
    主  文
乙○○無罪。
己○○公訴不受理。
    理  由
一、公訴意旨略以：被告乙○○係臺中縣后里鄉前任鄉長（任期自民國八十七年三月
    起至九十一年二月止），綜理鄉政，為依據法令執行公務之人員。其於八十八年
    間代表臺中縣后里鄉公所（乙方）與臺灣糖業股份有限公司月眉廠（甲方）簽立
    「臺中縣政府使用月眉廠土地作區域性垃圾衛生掩埋場續約書」，約定由甲方提
    供臺中縣后里鄉○○○段七星小段地號五七之一、五八之一、五九之三、五九之
    四等四筆土地，供乙方闢建垃圾衛生掩埋場，並以掩埋一般廢棄物（垃圾）為限
    ，事業廢棄物不得納入處理。被告己○○係臺中縣后里鄉鄉民代表會第十六屆代
    表，並為陸玖企業有限公司（下稱陸玖公司）負責人，明知從事廢棄物之清除或
    處理，須經地方主管機關核准發給許可證後，始得為之，竟未依法領有廢棄物處
    理之許可證或核備文件，擅自從事廢棄物之清除或處理。被告己○○於八十九年
    八月間，受陳誠桂（已死亡）委託，以新臺幣（下同）六萬元之代價，至后里焚
    化爐附近，清運私人之一般事業廢棄物（即房屋興建工程所產生之廢棄物），向
    被告乙○○請託免費傾倒該廢棄物於臺中縣后里鄉垃圾衛生掩埋場。被告乙○○
    、己○○均明知依臺灣省各縣市實施地方自治綱要第三十條規定，鄉民代表會有
    議決鄉自治事項之職權，同綱要第三十六條規定鄉長有辦理鄉自治事項之職權。
    而臺中縣后里鄉垃圾衛生掩埋場訂定一般廢棄物垃圾處理費每公噸六百元（八十
    九年十一月間調高為八百五十元），經鄉民代表會第十五屆第一次臨時代表大會
    審議通過實施在案，自應依鄉民代表會之決議辦理，不得擅自供人免費堆置，且
    該垃圾掩埋場已停收單次清運之垃圾處理，僅收納訂有委託書之客戶（採月收垃
    圾處理費）。另該垃圾衛生掩埋場僅收納一般廢棄物，事業廢棄物不得納入。竟
    基於犯意之聯絡，共同意圖為被告己○○私人之不法利益，明知依規定須繳納規
    費始得入內傾倒，竟違背前開鄉自治之法令，同意被告己○○所請供其進場傾倒
    廢棄物，而未繳交垃圾處理費，並以電話指示清潔隊隊長丁○○轉知垃圾場管理
    員張鈴光允由被告己○○進場傾倒，而未收取垃圾處理費用，供被告己○○免費
    堆置長三十二公尺、寬十五公尺、最高八點五公尺，體積四０八０立方公尺，每
    立方公尺以一點七五噸計算，相當於七一四０噸，每噸垃圾處理費六百元，共計
    獲取免繳垃圾處理費之不法利益約四十二萬八千四百元。嗣臺中縣后里鄉鄉民代
    表提出質詢，被告己○○仍置之不理，迄未繳費，亦未清除。因認被告乙○○涉
    犯貪污治罪條例第六條第一項第四款圖利之罪嫌云云。
二、按犯罪事實應依證據認定之，無證據不得認定其犯罪事實，刑事訴訟法第一百五
    十四條第二項定有明文。次按所謂認定犯罪事實之證據，係指足以認定被告確有
    犯罪行為之積極證據而言，該項證據自須適合於被告犯罪事實之認定，始得採為
    斷罪之資料；又事實之認定，應憑證據，如未能發現相當確實證據，或證據不足
    以證明，自不能以推測或擬制之方法，以為裁判之基礎，最高法院二十九年上字
    第三一０五號、四十年臺上字第八六號判例著有明文。再按事實審法院對於證據
    之取捨，依法雖有自由判斷之權，然積極證據不足證明犯罪事實時，被告之抗辯
    或反證縱屬虛偽，仍不能以此資為積極證據應予採信之理由，最高法院亦著有三
    十年上字第四八二號判例可資參照。又按認定犯罪事實所憑之證據，無論係直接
    證據或間接證據，其為訴訟上之證明，須於通常一般之人均不致有所懷疑，而得
    確信其為真實之程度者，始得據為有罪之認定，倘其證明尚未達到此一程度，而
    有合理之懷疑存在，復無其他調查途徑可尋，法院即應為無罪之判決，最高法院
    七十六年臺上字第四九八六號著有判例。末按「刑事訴訟法第一百六十一條已於
    民國九十一年二月八日修正公布，其第一項規定：檢察官就被告犯罪事實，應負
    舉證責任，並指出證明之方法。因此，檢察官對於起訴之犯罪事實，應負提出證
    據及說服之實質舉證責任。倘其所提出之證據，不足為被告有罪之積極證明，或
    其指出證明之方法，無從說服法院以形成被告有罪之心證，基於無罪推定之原則
    ，自應為被告無罪判決之諭知。本件原審審判時，修正之刑事訴訟法關於舉證責
    任之規定，已經公布施行，檢察官仍未提出適合於證明犯罪事實之積極證據，並
    說明其證據方法與待證事實之關係；原審對於卷內訴訟資料，復已逐一剖析，參
    互審酌，仍無從獲得有罪之心證，因而維持第一審諭知無罪之判決，於法洵無違
    誤。」，最高法院亦著有九十二年臺上字第一二八號判例可憑。
三、公訴人認被告乙○○涉有上開圖利罪嫌，係以：(1)右開事實，業據證人張鈴光（
    后里鄉公所清潔隊垃圾衛生掩埋場管理員）、丁○○（后里鄉公所清潔隊隊長）
    、林國鼎（環保署副工程師）等人證述在卷，並有后里鄉民代表會第十五屆第一
    次臨時會議決議、第十六屆第九次臨時大會提案表、后里鄉民代表會第十六屆第
    九次臨時大會書面提案分類編號一覽表、后里鄉垃圾衛生掩埋場八十九年繳交規
    費登記簿等在卷可稽。(2)被告己○○確有載運廢棄物至前開垃圾衛生掩埋場堆置
    ，亦經法務部調查局臺中縣調查站會同主管機關臺中縣環保局及臺中縣后里鄉公
    所、臺中縣豐原地政事務所，於九十一年十一月十四日至現場會勘屬實，製有會
    勘紀錄附卷、現場照片六張等可憑。其堆置之廢棄物經測量結果長三十二公尺、
    寬十五公尺、最高八點五公尺，體積四０八０立方公尺，此有臺中縣豐原地政事
    務所九十二年一月十五日（九二）豐地測字第０九二０００四四三００號函附測
    量成果圖乙份存卷可參，每立方公尺以一點七五噸計算，相當於七一四０噸，每
    噸垃圾處理費六百元，共計四十二萬八千四百元。(3)又被告己○○經營之陸玖公
    司並未取得一般事業廢棄物之清除、處理許可證明，有臺中縣環保局九十二年十
    一月廿八日環廢字第０九二００三三二八七號函附卷可憑，其所堆置之廢棄物性
    質，經本署檢察官函請行政院環境保護署派員採廢棄物樣品送驗，依檢測項目之
    檢驗結果，判定為一般事業廢棄物，依約定不得傾倒於前開垃圾衛生掩埋場等情
    ，亦有行政院環境保護署九十二年九月二十六日環署督字第０九二００六九八五
    三號函、臺中縣政府使用月眉廠土地作區域性垃圾衛生掩埋場續約書等附卷可考
    。(4)另工程廢棄物之處理，係工程成本項目，被告乙○○擔任鄉長自無不知之理
    ，是本件焚化爐工程產生之廢棄物，自係由工程承包商負責處理，被告己○○並
    非焚化爐工程承包商，自無義務處理，被告乙○○當不致誤認被告己○○所清運
    堆置者係來自焚化爐工程。而被告己○○供稱其所清運廢棄物之代價為六萬元，
    然其應繳納之垃圾處理費用高達四十二萬八千四百元，根本不敷成本，苟被告己○○有意支付垃圾處理費，豈會僅向委託者收取六萬元？(5)再者，被告乙○○、
    己○○辯稱該廢棄物僅係暫置等語，果真如此，何以自八十九年迄今已逾三年，
    仍未清運？況不論是否暫置，衡諸常情，均應有傾倒計量之紀錄，以為日後清運
    時憑辦。然本件廢棄物入場傾倒之際，竟無任何入場或計量紀錄，與常情有悖，
    益見當時並無依傾倒量按規定繳交垃圾處理費之意，亦非意在暫時堆置，為其主
    要依據。訊據被告乙○○堅決否認有上開公訴人所指之圖利行為，辯稱：己○○
    將廢棄物載進臺中縣后里鄉垃圾衛生掩埋場時沒有事先跟伊聯絡，伊是接到隊長
    丁○○的電話，他請示伊是否讓載廢棄物之卡車進入，伊問他是什麼垃圾，他說
    是焚化爐的工程廢棄物，伊說既然是政府的公共工程，就答應讓他進場，不過要
    另外暫時堆置，等后里鄉新的垃圾場蓋好之後，再把廢棄物遷到該處去，己○○
    在調查站所言與事實不符，他沒有先打電話給伊，也沒有事先和伊談妥，如果像
    己○○所言事先取得鄉長同意，不可能在垃圾車已經到垃圾場還會遭到管理員的
    阻止，再由清潔隊長和鄉長聯絡才能進入，而且垃圾處理費是課長、清潔隊長他
    們執行，隊長可能是暫時沒有收垃圾處理費，等正式進場的時候再收，伊只是同
    意暫時堆置而已，伊是至事情爆發之後，才知道隊長沒有收費，另外己○○說垃
    圾場必須要不收費，他才要進入堆置，這也是不合理的等語。
四、經查：
（一）本案繫屬本院後，經檢察官聲請以證人身分傳喚被告己○○，證明被告乙○○
      是否有公訴人所起訴之犯行，然被告己○○於每次審理庭前均委由其家人具函
      並附診斷證明書，表明其因患肝癌而臥病在床無法到庭應訊（見本院卷第二十
      一至二十四頁、第五十七之一頁、第九十七至九十九頁）。被告己○○後於九
      十三年五月二十四日死亡，此有臺灣省立豐原醫院之死亡證明書（見本院卷第
      一一二頁）、法務部戶役政連結作業系統個人基本資料查詢結果各一份附卷可
      稽。按刑事訴訟法第一百五十九條之三第一款：「被告以外之人於審判中有下
      列情形之一，其於檢察事務官、司法警察官或司法警察調查中所為之陳述，經
      證明具有可信之特別情況，且為證明犯罪事實之存否所必要者，得為證據：一
      、死亡者。二、身心障礙致記憶喪失或無法陳述者。」。被告即證人己○○於
      本院審理之前階段，因患肝癌而臥病在床無到庭陳述，於審理之後階段，則因
      死亡而更不能獲得其之證詞，故其先前於臺中縣調查站司法警察調查中所為之
      陳述，即為證明犯罪事實存否所必要之證言，且具有可信之特別情況，依上開
      法律規定，具有證據能力。
（二）被告己○○於九十二年四月八日在臺中縣調查站詢問時陳稱：九十一年十一月
      十四日會勘紀錄上所指之廢棄物，確實為伊載運進場，該等廢棄物是伊轉包后
      里垃圾焚化廠興建之廢棄物清運工程下游包商綽號「柳丁」（即案外人陳誠桂
      ）之委託載運該含有土方、石塊、廢棄磚塊、水泥塊、混凝土、廢鐵釘、廢鐵
      片等事業廢棄物，伊當時係先以電話詢問清潔隊長丁○○，他告知必須詢問鄉
      長乙○○，伊乃以電話聯絡鄉長乙○○，表示希望將該轉包后里垃圾焚化廠興
      建之廢棄物清運工程建築物載運進場堆置，希望乙○○同意伊去倒，鄉長乙○○即應允伊進場，但要伊將廢棄物集中放置，不要零散，當天伊即雇用二、三
      輛卡車載運廢棄物進場，負責管制垃圾之人員一開始有阻擋伊進場，後經電話
      詢問隊長丁○○及鄉長乙○○後，即未再阻擋伊進場，工作前後約二、三天，
      載運約五十車次，總計數量約為五百二十五噸等語（見九十二年度偵字第九八
      五五號卷第一一四、一一五頁）。其於同日詢問時亦證稱：伊與柳丁談轉包清
      運時，柳丁就有告訴伊，要伊自己找地方倒，伊當時說會先問鄉長看看，經伊
      問完，乙○○同意伊倒，伊才會答應柳丁，轉承包清運該建築廢棄物，而伊向
      柳丁轉承包之清運工程費約是五、六萬元，是不包括進垃圾掩場之處理費，所
      以一開始伊就認為棄土場要自己找，因為后里鄉只有垃圾衛生掩埋場可以倒，
      乙○○是鄉長，所以伊才打電話給他，請他同意給伊去倒，所以伊是先跟乙○○講好，他同意後，才雇車去清運進場等語（同上偵查卷第一一六至一一八頁
      ）。又證人丁○○於本院九十三年三月二十二日審理時具結證稱：「（八十七
      年在后里鄉公所擔任何職務？）清潔隊隊長，我是八十七年八月三日擔任清潔
      隊隊長。」、「（八十九年八月間，己○○曾經有帶人去那裡倒一堆垃圾？）
      當時我沒有在后里掩埋場現場，是隊員張鈴光打電話給我，他說己○○的司機
      將車開到那裡去，說有載廢棄物是鄉長同意讓他在那裡傾到，我說需要經過鄉
      長同意，我打電話給鄉長說己○○先生的司機載建築廢棄物要來傾到，問鄉長
      好或是不好，鄉長說如果己○○是暫時要放的，就讓他暫時放。」、「（己○○的司機有無說己○○說過什麼？）張鈴光告訴我說己○○的司機說這是己○○告訴他是鄉長同意的，我說必須要經過我的確認。我打電話給鄉長是要確認
      是否同意此事。」等語（見本院卷第六十五至六十七頁），其就清潔隊員張鈴
      光之電話內容，亦證稱隊員張鈴光有告知被告己○○僱請之司機有表示鄉長即
      被告乙○○有事先同意，核與證人即被告己○○之上開證詞相符，證人丁○○
      雖於本院審理時亦證稱：「（有無確認鄉長有無事前同意？）我不記得，後來
      回想是鄉長有同意讓垃圾暫放。在電話裡沒有提到是否事前同意。」、「（鄉
      長有無提到己○○是否有事前跟他請託？）不記得。」等語（見本院卷第六十
      七頁），此係對其與被告乙○○聯絡時，是否有提及被告己○○事先取得同意
      之事作證，其雖對被告乙○○有無事先同意之事，因時隔數年不復記憶，但被
      告己○○之上開證詞已明白指出其有事先取得被告乙○○之同意。又被告己○○向綽號「柳丁」之陳誠桂承包一般事業廢棄物之價格為六萬元，與該批一般
      事業廢棄物進入后里鄉垃圾衛生掩埋場之垃圾處理費價格四十二萬八千四百元
      相較，顯然過低，被告己○○為免虧本，必須事先與當時擔任鄉長之被告乙○○事先聯繫，確定該批事業廢棄物確可進入該垃圾掩場傾倒，其始有利潤可賺
      ，是以被告己○○於臺中縣調查站之陳述，亦符合經驗法則，足可採信，被告
      乙○○辯稱：被告己○○未與伊事先聯絡云云，與事實不符，不足採信。
（三）被告己○○既有與被告乙○○事先聯絡，則其二人聯絡之內容為何，即有確認
      之必要。被告己○○於九十二年四月八日在臺中縣調查站詢問時陳稱：伊事先
      與鄉長乙○○聯絡時，只說伊有幾十台焚化廠的工程廢棄物，請他同意讓伊進
      去倒，他有問伊是何工程廢棄物，數量多少，伊答稱是焚化廠興工程的廢棄物
      ，數量約三、四十台砂石車，他才同意讓伊去倒，所以他知道該廢棄物是焚化
      廠工程完工後，工程遺留匯集之廢棄物，伊僅告知要載運廢棄物進場而已，並
      未告知伊係承包並收取清潔費用等語（見九十二年度偵字第九八五五號卷第一
      一五頁、第一一七至一一九頁）。證人丁○○於本院九十三年三月二十二日審
      理時具結證稱：「（當初張鈴光和你談己○○垃圾的事情，你向鄉長求證時，
      有無談到這些廢棄物的來源？）有，當時我對鄉長說這是焚化廠興建完成後所
      留下的一些廢棄物。」等語（見本院卷第六十八頁），依上開二位證人之陳述
      ，互核一致並無矛盾之處，當可採信，是以被告己○○事先以電話聯絡被告乙○○，告知其要傾倒之廢棄物為焚化廠興建工程廢棄物，此與被告乙○○上開
      辯解：其以為被告己○○要傾倒之垃圾為焚化廠興建工程之廢棄物等語相符。
      又被告乙○○雖於九十二年八月十二日偵查時陳稱：當時清潔隊長說是載焚化
      廠的工程廢棄物，但後來才知道己○○實際上是載焚化爐附近的一個整理游泳
      池的工程廢棄物等語（見九十二年度偵字第九八五五號卷第八十五頁），被告
      己○○於同日偵查時亦供稱：伊載的是焚化廠附近游泳池的整地廢棄物、砂土
      等，不是焚化廠興建的廢棄物等語（同上卷第八十六頁），然此為被告乙○○
      事後發現之事，但被告己○○於僱用司機將該事業廢棄物載運進場時，被告乙○○當時僅知是焚化廠興建工程之廢棄物，並不知是附近游泳池工程廢棄物等
      情，則可認定。又公訴人以被告乙○○於進場未有傾倒計量之紀錄，足認當時
      並無依傾倒量按規定繳交垃圾處理費之意，並非意在暫時堆置，惟本院認為證
      人丁○○、被告乙○○則因認為被告己○○僅是暫時堆置，馬上會遷移處理，
      所以才未於入場時稱磅計量，此從其闢一獨立區域供被告己○○傾倒，以便其
      日後遷移搬運即可推知，被告乙○○此種考量雖有思慮不週而處置失當之處，
      但尚不足以認為被告乙○○有供被告己○○長久堆置而免收垃圾處理費用之圖
      利意圖。
（四）本案最爭議之點，在於被告乙○○未向被告己○○收取垃圾處理費，則被告己○○與被告乙○○事先聯絡之內容，是否有提及必須要免費傾倒，不用繳交垃
      圾處理費之事？以及被告乙○○為何未收取垃圾處理費？即有探究之必要。被
      告己○○於九十二年四月八日在臺中縣調查站詢問時陳稱：伊向柳丁轉包清運
      時，就認為棄土場要自己找，且要不花錢，人家同意免費提供場地，伊才能去
      倒，否則伊划不來，伊事先與鄉長乙○○聯絡時，意思當然是希望免費給伊倒
      ，雖伊只是有請他同意讓伊進去倒幾十台之焚化廠工程廢棄物，但乙○○知道
      伊之意思，若要收垃圾處理費，伊沒利潤還要倒貼，就不會承運，所以伊是先
      跟乙○○講好，他同意後，才雇車去清運進場，若要繳錢，伊就不用打電話給
      乙○○了，伊僅告知要載運廢棄物進場而己，並未告知伊係承包商，並收取清
      潔費用等語（見九十二年度偵字第九八五五號卷第一一七至一一八頁）。依上
      開證人即被告己○○之陳述，其雖自認被告乙○○須免費提供后里鄉垃圾衛生
      掩埋場之場地供其傾倒，但其並未將此意思明白說出，其只是主觀上猜測被告
      乙○○應該知情，惟被告乙○○亦有可能是誤會其只是暫時堆置，由證人丁○○於本院九十三年三月二十二日審理時具結證稱：鄉長說如果己○○是暫時要
      放的，就讓他暫時放，伊就打電話給張鈴光說找一個區域讓他放，不要和既有
      的垃圾放在一起等語（見本院卷第六十八、七十三頁），以及依卷附之會勘紀
      錄、會勘照片六幀（見九十一年度他字第九三五號卷第六十七至七十一頁）、
      現場照片十一幀（見九十二年度偵字第九八五五號卷第二十七至三十二頁）可
      知，該批事業廢棄物係單獨一區域置放，並未與其他垃圾混合雜放，其若有供
      被告己○○永久或長時堆放之意，則與其他垃圾混合堆放，他人更難以發現，
      當更能達此目的，可見被告乙○○辯稱伊是同意暫時堆放等語，應屬與事實相
      符。綜上，被告乙○○誤以為被告己○○是暫時堆置，且由被告己○○亦未告
      知其有向案外人陳誠桂收取處理費用六萬元一節，可認被告乙○○因而未思及
      要收費之事，應亦非屬明顯悖於常情之事。另外，證人丁○○於本院九十三年
      三月二十二日審理時具結證稱：「（和鄉長報告，鄉長有無表示暫時堆置不用
      收費？）鄉長沒有提到這些。」、「（己○○有無提到鄉長同意他免費堆放？
      ）沒有。」等語（見本院卷第六十六至六十七頁），是以依證人丁○○之證詞
      ，被告乙○○並無指示證人丁○○不用向被告己○○收費垃圾處理費，而依證
      人丁○○於九十一年十二月十一日偵查時之證詞：「（為什麼那次的垃圾沒有
      收錢？）本來只是暫置，想說會清運走。」等語（見九十二年度偵字第九八五
      五號卷第七十七頁），可見垃圾處理費用之收取是后里鄉清潔隊之工作，證人
      丁○○是因考慮暫時堆放而未向被告己○○收取垃圾處理費用，在無任何證據
      證明被告乙○○有指示證人丁○○不收取垃圾處理費用之事實，即不得以擬制
      推測之方式遽認被告乙○○有圖利被告己○○之行為。
（五）被告己○○於九十二年四月八日臺中縣調查站詢問時陳稱：伊載運至后里鄉垃
      圾衛生掩埋場之垃圾，鄉公所清潔隊長丁○○曾在伊進場後多次要伊將進場之
  廢棄物載走，伊表示沒有地方放置，後來丁○○表示若無法載走，也要依鄉民
      代表會決議之標準繳交費用，伊也表示無法繳交，若有事，伊會負責，之後在
      九十一年間，曾有許多人反映，媒體也有報導伊載運廢棄物進場，鄉公所並未
      收取費用，鄉長乙○○當時也曾要伊將廢棄物載走，只是伊還是找不到地方放
      ，所以迄今沒有解決等語（見九十二年度偵字第九八五五號卷第一一六頁）。
      又證人丁○○於本院九十三年三月二十二日審理時具結證稱：「（有無和乙○○提到要如何處理？）我有逼己○○不下十幾二十次要處理，也有報告鄉長，
      鄉長說如果他沒有處理，就繼續追他（應係指催促之意思），如果有處理，不
      妨給他多一點時間，後來因為己○○他有載走一、兩車的痕跡。」、「（己○○載走一、兩車，鄉長有無提到說要己○○後續載走這些垃圾？）有，鄉長說
      要趕快追。」、「（何時催己○○請他將垃圾搬走？）不到一個月就開始催他
      了。」、「（己○○如何回答你？）每次都說有在處理。」、「（有無說他沒
      有辦法找到地方放？）他只說去處很難找，我曾經和他建議是否運去沙鹿或外
      埔，但是他沒有回答，我想可能因為處理費用太高。」、「（跟己○○催促搬
      遷的時候，有無提到他說要繳交費用的情形？）我曾經說如果你不搬，乾脆錢
      繳一繳，一千二百噸差不多要一百萬元左右。因為己○○卡一個案子判緩刑，
      我向他說垃圾趕快清一清，比較不會有問題。但是他沒什麼反應。」、「（是
      否知道鄉長催促己○○搬遷？）有時候開會碰面鄉長會要我追他，他自己也會
      去追。」等語（見本院卷第  頁）。又證人張源於本院同日審理時證稱：「
      （是否曾經擔任后里鄉代表會的主席？）是，八十三年到九十一年七月。」、
      「（八十九年七、八、九月間，是否己○○有載運廢棄物到你們后里鄉的垃圾
      掩埋場？）開會的時候有下鄉考察，我們有去垃圾場看，看到那堆東西，開會
      的時候代表有質疑，怎麼會有那堆垃圾出來。我們下鄉考察時，代表有發現那
      堆東西，有代表質疑，我印象中鄉公所的答覆他們是借放的，是當初焚化爐蓋
      廠的一些廢棄物，是借放的。」、「（當時的鄉長乙○○是否曾經就這個事情
      去催促己○○代表必須要將這些廢棄物處理？）印象中我們開完會都有聚餐，
      在何處我忘記了，餐會時，代表質疑為何垃圾會在這裡堆置，鄉長有叫謝代表
      趕快處理。」、「（親眼看到被告去催己○○代表要他趕快搬走就是聚會那一
      次？）是。那一天代表會開會，他們質疑，我們下鄉考察之後，都要開會，我
      就看到他直接催己○○代表要趕快載運走。」等語（見本院卷第七十六至七十
      九頁）。再者，證人甲○○於同日審理時證稱：「（是否曾經擔任后里鄉代表
      會的副主席？）是，時間在八十七年到九十一年。」、「（當時的鄉長乙○○
      是否有跟你們聚會時，催促己○○要將廢棄物載運走？）那是代表會有質疑，
      鄉長有私底下跟我們說如果我們有和謝代表見面的話，要跟他說趕快清理掉，
      不要引起其他代表的異議。我也有向謝代表說。」、「（是否看到乙○○跟己○○說有關垃圾遷移的事情？）我沒有親眼看到，但是大家聚會的時候乙○○
      有說過，叫謝代表趕快將東西清理掉，鄉長不好做。鄉長私底下也有說如果我
      們有見面的話，要催促，我自己也有跟他說過一、兩次。」等語（見本院卷第
      八十至八十一頁），是依上開四位證人之證詞，可知被告乙○○及證人丁○○
      有多次催促被告己○○，被告乙○○若有圖利被告己○○之故意，當無多次催
      促被告己○○將該批事業廢棄物載運走之行為。該批事業廢棄物迄今仍置放於
      后里鄉垃圾衛生掩埋場之原因，當係其清除處理費高昂遠超過被告己○○之處
      理利潤，且無合適之另行安置地點，故被告己○○一再拖延，且該批事業廢棄
      物係被告己○○傾倒造成，亦不可能由后里鄉公所編列或提撥經費清理，是以
      迄今仍堆置在該垃圾衛生掩埋場。另證人丁○○雖於九十一年九月三日臺中縣
      調查站詢問時證稱：催促一事，己○○都有向吳鄉長說，而每次伊催促後，吳
      鄉長就會要伊多給己○○一點時間，或不要一直催云云（見九十二年度偵字第
      九八五五號卷第四十六頁），但證人丁○○於本院審理時則證稱：「〔（提示
      九十一年九月三日調查站筆錄並告以要旨）有何意見？〕去調查站做筆錄的時
      候，心情是起伏不定的，有時候回憶也不確定是很完整。言語難免會有出入。
      」、「．．．我被約談之後，慢慢回憶。回憶的結果是我不確定在調查站所講
      的是對的，在當時沒有任何的書面資料，我只能憑事後的回憶。在調查站做筆
      錄時，大約兩年左右，心情會起伏不定，想要早點離開，所以可能言語有點不
      一樣。」等語，是以證人丁○○在本院審理作證時，否認其於司法警察詢問時
      陳述之內容與事實相符，本院審酌證人丁○○於臺中縣調查局之陳述，與證人
      張源、甲○○之證詞不符，其先前之陳述並不具有較可信之特別情況，依刑
      事訴訟法第一百五十九條之二規定，此部分內容不得作為證據，併此指明。
（六）按貪污治罪條例第六條第一項第四款之對於主管或監督之事務，直接或間接圖
      利罪，所稱之「圖利」，係指圖得不法利益而言，故公務員對於主管或監督之
      事務直接或間接圖利之罪，必須有藉由執行或監督公務而為自己或其他私人圖
      取不法利益之意圖，並將該意圖表現於行為，始足當之，而其有無此種意圖，
      並須依憑確實之證據予以認定，不得僅以公務員處理事務失當行為，其結果使
      人獲得不法利益，即據以推定該公務員有圖利他人之犯意，最高法院著有八十
      九年度臺上字第一五二０號、八十八年度臺上字第五三一一號、八十六年度臺
      上字第六八七四號、八十六年度臺上字第五０八三號、八十六年度臺上字第一
      四六三號、八十五年度臺上字第三八八號、八十五年度臺上字第二七一號、八
      十五年度臺上字第一０八四號、八十四年度臺上字第六一八號、八十三年度臺
      上字第二四一六號、八十三年度臺上字第一八六八號、八十一年度臺上字第四
      六九五號等判決意旨可供參照。被告乙○○未事先查證被告己○○要傾倒之事
      業廢棄物是否真為后里鄉焚化廠之工程廢棄物，於該事業廢棄物進場時未明白
      指示或督促該鄉清潔隊長丁○○向被告己○○收取垃圾處理費用，是以其對監
      督之事務在公務處理上確有失當之處。然而，被告乙○○有告知證人丁○○此
      為暫時堆置，證人丁○○亦因此指定單獨之區域供被告己○○暫時堆置，其若
      有圖利被告己○○之意圖，則將該批事業廢棄物與其他廢棄物混合雜放，則更
      能避人耳目與非議，而達到其圖利之目的，但其卻不為此途，反而單獨堆置，
      以致后里鄉代表會視察時輕而易舉發現此事，議論紛紛，是以被告乙○○辯稱
      其係因為認係是焚化廠之工程廢棄物，才讓該廢棄物進場等語，應屬與事實相
      符。之後發現被告己○○並未清除處理之意思，證人丁○○即催促被告己○○
      須將該事業廢棄物遷移，否則即須繳垃圾處理費，而被告乙○○亦利用聚會或
      請被告己○○之其他同事向被告己○○催促，亦可認被告乙○○並無讓被告己○○長久堆置或免收垃圾處理費之意思，且無證據證明被告乙○○有指示證人
      丁○○不用收取垃圾處理費之事實，從而依上開依最高法院判決意旨，尚無充
      足證據足以讓本院產生無合理懷疑之確信心證，認為被告乙○○有為他人圖取
      不法利益之意圖，被告己○○雖獲有不法利益之結果，應屬被告謝州孝處理事
      務失當所造成，但尚難認被告乙○○有圖利之行為。
五、依據刑事舉證分配之原則，對構成犯罪之事實，應由檢察官盡舉證負擔，檢察官
    若不能盡此舉證義務，被告亦無舉反證證明之必要。故本案被告乙○○是否構成
    公務員圖利罪，必須由公訴人舉證證明被告乙○○確有上開公訴人所指犯行，並
    使本院達到「無合理懷疑」之確信心證程度（前揭最高法院七十六年臺上字第四
    九八六號、九十二年臺上字第一二八號判例參照）。本案經調查之結果，可知被
    告乙○○前揭辯詞，並非全然無據，此時即應由檢察官負起證明及反駁被告乙○○所提證據之責任，但檢察官之舉證結果，仍不能使本院產生無庸置疑之有罪確
    信心證，是依前述刑事訴訟之基本原則及最高法院所揭示之意旨，自應作有利於
    被告乙○○之認定。此外，本院復查無其他積極證據足資證明被告乙○○涉有公
    務員圖利罪等之犯行，既不能證明被告乙○○犯罪，揆諸上揭刑事訴訟法之規定
    ，依法應予諭知無罪。
七、公訴意旨另認被告己○○於前述理由一之起訴部分，其雖不具主管或監督事務之
    公務員身分，惟其與被告乙○○共同實施該罪，依刑法第三十一條第一項規定，
    以共同正犯論以貪污治罪條例第六條第一項第四款圖利之罪，以及其為事業廢棄
    物清除之行為，係違反廢棄物清理法第四十一條第一項規定，應依同法第四條第
    一項第四款處斷。（按最高法院九十一年度臺上字第三九二九號判決要旨：共犯
    在學理上，有任意共犯與必要共犯之分，前者指一般原得由一人單獨完成犯罪而
    由二人以上共同實施者，當然有刑法總則共犯之適用，後者指須有二人以上參與
    實施始能成立之犯罪而言。必要共犯，尚可分為二人以上朝同一目標共同參與犯
    罪實施之「聚合犯」，及二個或二個以上之行為人，彼此相互對立之意思經合致
    而成立犯罪之「對向犯」，「對向犯」因行為者各有其目的，各就其行為負責，
    彼此間無所謂犯意之聯絡，當然無適用刑法第二十八條共同正犯之餘地。又貪污
    治罪條例第六條第一項第四款之圖利罪，係屬身分犯，以依據法令從事公務之人
    員為犯罪主體，無此身分者，依同條例第三條之規定，固亦得成立本罪之共同正
    犯，然必無此身分者與有此身分者，並非互相對立之「對向犯」，而係彼此有犯
    意聯絡及行為分擔，朝同一目的，共同對於有此身分者所主管或監督之事務，直
    接或間接圖得該有此身分者本人或圖得其他第三人不法之利益，始足當之；若該
    有此身分者所圖利之對象，即係該無此身分者，則二人係居於彼此相互對立之對
    向關係，行為縱有合致，並使該無此身分者因而得不法之利益，但二人之行為既
    各有其目的，分別就各該行為負責，彼此間無所謂犯意聯絡與行為分擔，除另有
    處罰該無此身分者之他項罪名外，尚難以上開圖利罪之共同正犯論處，此觀之同
    條例第十一條之行賄罪，其法定刑遠較上開圖利罪為輕，無此身分者，就違背職
    務之行為行賄時，僅論以較輕之行賄罪，未行賄時，殊無反論以較重之圖利罪自
    明。同院九十一年度臺上字第七九一號判決、九十年度臺上字第四五九號判決意
    旨均同。是以被告己○○之行為，依上開最高法院判決意旨，應亦不成立貪污治
    罪條例第六條第一項第四款之圖利罪，附此敘明。）。又按被告死亡者，應諭知
    不受理之判決，並得不經言詞辯論為之，刑事訴訟法第三百零三條第五款、第三
    百零七條，分別定有明文。經查，本件被告己○○業於九十三年五月二十四日死
    亡之事實，此有臺灣省立豐原醫院之死亡證明書、法務部戶役政連結作業系統個
    人基本資料查詢結果各一份附卷可稽。依照上開說明，爰不經言詞辯論，諭知不
    受理之判決。
據上論斷，應依刑事訴訟法第三百零一條第一項、第三百零三條第五款、第三百零七
條，判決如主文。
本案經檢察官丙○○到庭執行職務
中      華      民      國      九十三      年      七      月    五    日
                                臺灣臺中地方法院刑事第十四庭
                                審判長法  官  楊真明
                                      法  官  陳  葳
                                      法  官  劉逸成
右正本證明與原本無異。
如不服本判決，應於送達後十日內向本院提出上訴狀（須附繕本），上訴於臺灣高等
法院臺中分院。
                                      書記官
中      華      民      國      九十三      年      七      月    五    日
